【裁判字號】    96,訴,1188
【裁判日期】    970227
【裁判案由】    偽造有價證券等
【裁判全文】
臺灣屏東地方法院刑事判決              96年度訴字第1188號
公  訴  人  臺灣屏東地方法院檢察署檢察官
被      告  乙○○
指定辯護人  本院公設辯護人丁○○
上列被告因偽造有價證券等案件，經檢察官提起公訴（96年度偵
字第6400號）、移送併辦及追加起訴（96年度偵字第6853號），
本院判決如下：
    主  文
乙○○竊盜，處有期徒刑貳月；又意圖供行使之用，而偽造有價
證券，共貳罪，各處有期徒刑壹年捌月，偽造如附表所示支票貳
紙均沒收。應執行有期徒刑貳年，緩刑伍年，並應於緩刑期間屆
滿前陸個月，向指定之公益團體、地方自治團體或社區提供貳佰
肆拾小時之義務勞務，緩刑期間付保護管束，偽造如附表所示之
支票貳紙均沒收。
    事  實
一、乙○○與丙○○前為夫妻，於民國92年1 月30日離婚，育有
    未成年子女曹○○，約定由乙○○行使親權並負擔扶養費用
    ，但曹○○實際上與丙○○共同居住，而乙○○除每月支付
    新臺幣（下同）15,000元之曹○○扶養費用給丙○○外，亦
    經常前往丙○○處所探視曹○○。乙○○於96年5 月12日下
    午5 時許，前往屏東市○○路○○號丙○○所經營之「亂剪日
    式沙龍」探視曹○○，順便拿曹○○之學費袋，無意間發現
    抽屜中有丙○○已蓋章之空白支票2 張（支票號碼如附表所
    示），竟意圖為自己不法之所有，隨手竊取之；復基於意圖
    供行使之用而偽造有價證券之犯意，分別於同年月14日某時
    及同年月16、17日間某時，在屏東市○○路○○○ 巷○ 號住處
    ，擅自在前揭空白支票上填載金額及發票日期，而偽造附表
    編號1 、2 之支票，於同年月25日下午5 、6 時許，在屏東
    市稅捐處門口，將附表編號1 之支票交付陳廷盈而行使之，
    於同年5 月底某日，在高雄市楠梓區建仁醫院旁便利商店前
    ，將附表編號2 之支票，交付甲○○而行使之。丙○○於96
    年5 月15日察覺上開支票遺失，即於同年月17日掛失止付，
    該支票嗣經執票人提示不獲兌現，為警循線查獲上情。
二、案經丙○○訴由彰化縣警察局溪湖分局、高雄縣警察局左營
    分局報告臺灣屏東地方法院檢察署檢察官偵查起訴。
    理  由
一、有關證據能力
    (一)被告以外之人於審判外之言詞或書面陳述，除法律有規定
      者外，不得作為證據，刑事訴訟法第159 條第1 項定有明
      文。但被告以外之人於審判外之陳述，經當事人於審判程
      序同意作為證據，法院審酌該言詞陳述或書面陳述作成時
      之情況，認為適當者，亦得為證據，刑事訴訟法第159 條
      之5 第1 項另有規定。下列證人丙○○、陳廷盈、甲○○
      於警詢中之陳述，雖屬傳聞證據，經被告及辯護人同意有
      證據能力，本院審酌上開證據資料製作時之情況，尚無違
      法不當及證明力明顯過低之瑕疵，認為以之作為證據應屬
      適當，故有證據能力。
    (二)卷附如附表所示之支票正反面影本、台灣票據交換所屏東
      縣分所退票理由單、掛失止付票據提示人資料查報表各2
      份、遺失票據申報書、票據掛失止付通知書各1 份，並非
      供述證據，且實施刑事訴訟程序之公務員取得上開物證，
      查無違背法定程序情形，即有證據能力。
二、訊據被告乙○○對上揭犯罪事實坦承不諱，核與證人即告訴
    人丙○○於警詢中指訴支票遺失並掛失止付等情相符，並經
    證人陳廷盈、甲○○於警詢中證述被告交付支票一節屬實，
    復有如附表所示之支票正反面影本、台灣票據交換所屏東縣
    分所退票理由單、掛失止付票據提示人資料查報表各2 份、
    遺失票據申報書、票據掛失止付通知書各1 份在卷可憑，足
    見被告自白與事實相符，事證明確，其犯行堪以認定，應予
    依法論科。
三、核被告所為，係犯刑法第320 條第1 項之竊盜罪、第201 條
    第1 項之偽造有價證券罪。其持以行使之輕罪行為，為意圖
    行使而偽造之重罪行為所吸收，均不另論罪。被告所犯竊盜
    1 罪、偽造有價證券2 罪，犯意各別，行為互殊，應分論併
    罰之。此外，偽造有價證券罪之法定最低刑度為3 年以上有
    期徒刑，而被告行為時，為告訴人之前配偶，且行使曹○○
    之親權，有被告全戶之戶籍謄本在卷可證，實際上與告訴人
    繼續共同扶養年幼之曹○○，關係依舊密切，被告始有機會
    發現告訴人已蓋章之空白支票，對此家庭成員間之財產犯罪
    ，若處以被告法定最低刑度，仍有法重情輕之憾，其犯罪情
    狀尚堪憫恕，爰依刑法第59條之規定，酌減其刑。茲審酌被
    告因貪失慮，竊取已蓋章之空白支票，進而偽造支票面額合
    計50萬元而行使之；惟念尚無犯罪前科，有臺灣高等法院被
    告前案紀錄表附卷可參，素行不惡，況被告為告訴人之前妻
    ，事後打電話向告訴人坦承行竊，讓告訴人及時掛失止付，
    而未生實際損失，故被告可責性顯較一般竊取他人支票進而
    偽造者低，且犯後坦承犯行，態度良好等一切情狀，各量處
    如主文所示之刑，再定其應執行之刑，以示懲儆。被告未曾
    受刑之宣告，因一時失慮致罹刑典，經此刑之宣告後，應當
    知所警惕，信無再犯之虞，是認對被告所宣告之刑以暫不執
    行為適當，併宣告緩刑5 年，但應於緩刑期間屆滿前6 個月
    ，向指定之公益團體、地方自治團體或社區提供240 小時之
    義務勞務（請靜候臺灣屏東地方法院檢察署之通知），以啟
    自新。緩刑期間依法應付保護管束。偽造如附表所示之支票
    2 紙，不問屬於犯人與否，應依刑法第205 條規定沒收之。
據上論斷，應依刑事訴訟法第299 條第1 項前段，刑法第201 條
第1 項、第320 條第1 項、第59條、第205 條、第51條第5 款、
第74條第1 項第1 款、第2 項第5 款、第93條第1 項第2 款，刑
法施行法第1 條之1 ，判決如主文。
中    華    民    國    97    年    2     月    27    日
                  刑事第四庭    審判長法  官  莊鎮遠
                                      法  官  王以齊
                                      法  官  蔡嘉裕
附表：
┌──┬────┬─────┬─────┬───────┐
│編號│付款銀行│支票號碼  │票面金額  │發票日期(遠填)│
├──┼────┼─────┼─────┼───────┤
│1   │合作金庫│FAX0000000│200,000元 │96年5月29日   │
├──┼────┼─────┼─────┼───────┤
│2   │合作金庫│FAX0000000│300,000元 │96年6月10日   │
└──┴────┴─────┴─────┴───────┘
以上正本證明與原本無異。
如不服本判決，應於收受本判決送達後10日內，向本院提出上訴
書狀（應敘述具體理由並附繕本），其未敘述上訴理由者，至遲
應於上訴期間屆滿後20日內，向本院補提理由書狀，切勿逕送上
級法院。
中    華    民    國    97    年    2     月    27    日
                                      書記官  許倬維
附錄論罪科刑法條：
刑法第320條第1項
意圖為自己或第三人不法之所有，而竊取他人之動產者，為竊盜
罪，處5年以下有期徒刑、拘役或5百元以下罰金。
刑法第201條第1項
意圖供行使之用，而偽造、變造公債票、公司股票或其他有價證
券者，處3年以上10年以下有期徒刑，得併科3千元以下罰金。


司法院資訊處製作；財團法人民間司法改革基金會備份。
